臺灣高等法院刑事判決　　　　　　　　 94年度上訴字第866號
上　訴　人
即　被　告　乙○○
　　　　　　　　　　　號4樓
選任辯護人　湯明亮律師
上列上訴人因毒品危害防制條例案件，不服臺灣士林地方法院93
年度訴字第462號，中華民國94年1月27日第一審判決（起訴案號
：臺灣士林地方法院檢察署92年度偵字第2693號），提起上訴，
本院判決如下：
    主  文
原判決撤銷。
乙○○販賣第二級毒品，處有期徒刑肆年陸月。販賣第二級毒品
所得新台幣貳萬元沒收，如全部或一部不能沒收時，以其財產抵
償之。
    事  實
一、乙○○綽號阿法，在位於臺北市○○○路64巷17號臺北市私
    立志仁高中（下稱志仁高中）就讀夜校，為3年級觀光科孝
    班學生，丙○○（綽號昆蟲，於92年1月16日接受陸軍常備
    兵徵集令入伍服役，已於93年9月16日退伍，於服役前，即
    91年11月間，就謮志仁高中，並曾留級），亦為同校夜間部
    2年級忠班學生，彼2人均明知ＭＤＭＡ、ＭＤＡ（均俗稱搖
    頭丸或快樂丸，以下稱搖頭丸）為毒品危害防制條例第2條
    第2款規定之第二級毒品，不得非法持有、販賣。詎於91 年
    11月14日晚間學校10時放學前之某節下課時間，丙○○在學
    校走廊，因同校3年級孝班同學張凱迪（綽號小凱）向其探
    詢有無搖頭丸（即ＭＤＭＡ、ＭＤＡ）之貨源，但若1次購
    入200顆時之單價各若干等情（張凱迪當時仍在猶豫而尚未
    決定購入顆數為100顆或200顆），丙○○見有利可圖，即基
    於販賣第二級毒品ＭＤＭＡ、ＭＤＡ賺取差價之營利意圖，
    乃向張凱迪表示會去向上游問問看，並要求張凱迪另行來電
    聯絡。丙○○前知悉同學乙○○、甲○○（綽號五百，與乙○○為國中同學，亦就讀志仁高中夜校3年級，本件所涉販
    賣第二級毒品罪嫌，因罪證不足業據檢察官不起訴處分確定
    ）處可購得ＭＤＭＡ、ＭＤＡ（即搖頭丸），故回至自己班
    上時，隨即向同班同學甲○○詢問有無200顆ＭＤＭＡ、Ｍ
    ＤＡ及每顆價格若干，甲○○告知丙○○亦可去找乙○○接
    洽購買，丙○○乃又直接去找乙○○洽談購買搖頭丸之事，
    乙○○基於販賣第二級毒品ＭＤＭＡ、ＭＤＡ以圖營利之犯
    意，即與丙○○議定以200顆搖頭丸每顆（新臺幣，下同）1
    50元代價，總價3萬元成交，並約定當晚11時左右在甲○○
    位於臺北市大同區○○○路138號8樓之6住處樓下交貨，2人
    洽定後，丙○○隨即於張凱迪放學後以公共電話與其聯絡時
    ，向張凱迪表示1次買100顆搖頭丸，其每顆可以賣張凱迪16
    0元（丙○○因此每顆可賺10元差價），張凱迪（雖決定向
    丙○○購，然仍因價格緣故，尚未確定購買100顆或200顆搖
    頭丸）與丙○○約定於同日晚間11時以後於臺北市○○路與
    民生西路口交貨。嗣於同日晚間11時許，丙○○即由其位於
    臺北市○○路之住處騎乘機車到達其與乙○○約定之地點後
    ，隨即以其門號為0000000000號行動電話撥打乙○○所持用
    之0000000000號行動電話，乙○○並於電話中指示丙○○到
    對面臺北市○○○路與雙連街交會路口之統一超商內（民生
    西路95號）交貨付款（即甲○○位於民生西路138號8樓之6
    租屋處斜對面），於同日晚間11時6分至被查獲之11時10分
    至20分之間某時，丙○○乃騎機車跨越民生西路至對面統一
    超商內，乙○○隨後亦自該處下樓，跨越馬路時由超商對面
    跨越民生西路進入超商，乙○○與丙○○乃至後方飲料櫃交
    貨付款。乙○○當場交付搖頭丸200顆（均俗稱搖頭丸或快
    樂丸，計3小包，其中1包內裝100顆，另2包各裝搖頭丸各50
    顆，粉紅色藥丸100顆，為ＭＤＭＡ，總淨重27.21公克，取
    樣0.55公克《2顆》供鑑驗用罄，餘總淨重26.66公克、土黃
    色藥丸計50顆，為ＭＤＭＡ，總淨重11.66公克，取樣0.42
    公克《2顆》供鑑驗用罄，餘總淨重11.24公克、橘色藥丸50
    顆為ＭＤＡ，總淨重10.58公克，取樣0.42公克《2顆》供鑑
    驗用罄，餘總淨重10.16公克），因丙○○所攜帶金額不足
    ，遂先支付乙○○2萬元現款，餘款1萬元則賒欠。交易完成
    後，乙○○隨即離去，丙○○則隨將乙○○所交付之搖頭丸
    ，放置在所騎乘之車牌ＰＩＺ─903號重機車座墊置物箱中
    ，由超商門口騎乘機車沿民生西路東向西方向駛往其與張凱
    迪約定之寧夏路與民生西路口交貨地點（該地點即為民生西
    路過承德路，距離寧夏路口僅約350公尺，約1分鐘車程處）
    ，詎其甫離開其與乙○○交易之民生西路與雙連街統一超商
    ，將機車駛至民生西路與承德路口即承德路2段135號全虹電
    器行前（兩地距離為80公尺，僅1分鐘內車程），即於同日
    晚間11時10分左右，為正執行交通盤檢勤務之員警洪茂翔於
    該路口發現丙○○行跡可疑，上前盤查，丙○○自行打開重
    機車座墊置物箱蓋，當場查獲其向乙○○、甲○○所購得之
    上開搖頭丸3小包。丙○○為警查獲後在警所內，因張凱迪
    久等不耐，不斷撥打丙○○之前開行動電話，員警乃再利用
    張凱迪電話聯繫之際，指示由丙○○向張凱迪佯稱改在臺北
    市○○○路231號萊爾富便利商店前交貨，於翌日（15日）
    凌晨0時44分左右，張凱迪果依約前往上址取貨，為埋伏之
    警察上前逮捕，並當場查獲張凱迪身上攜帶現款18,400元，
    嗣於警詢中依據丙○○（所犯販賣第二級毒品罪，業經原審
    判處有期徒刑二年，緩刑五年確定）供詞通知甲○○到案後
    ，再依甲○○所稱綽號阿法之男子為其同校同學乙○○，始
    知悉上情。
二、案經臺北市政府警察局大同分局報請臺灣士林地方法院檢察
    署檢察官偵查起訴。
    理  由
一、訊據被告乙○○矢口否認有上揭販賣第二級毒品予丙○○之
    犯行，被告及其選任辯護人辯稱：(一)證人即共同被告丙○○
    對於向伊購買毒品在警詢、偵查、原審審理中所陳述之購毒
    過程情節，顯不一致。(二)證人張凱迪於偵查中所述，其決定
    向丙○○購買搖頭丸之時間為該日晚上10時許（詳見92年9
    月25日偵查筆錄），並參照台灣大哥大雙向通聯資料查詢，
    確實張凱迪分別於91年11月14日下午7點01分及9點59分有以
    公共電話撥打丙○○之0000000000行動電話，丙○○亦曾於
    當日下午8點33分以行動電話撥打張凱迪持用之0000000 000
    行動電話，是張凱迪最後決定向丙○○購買100顆搖頭丸之
    時間，係在91年11月14日下午9點59分，此時間正係丙○○
    放學之時間，丙○○焉有可能在張凱迪尚未決定購買搖頭丸
    數量之前，即向被告或甲○○表示要購買200顆？抑或在張
    凱迪已決定購買100顆之時，猶仍在放學後回到家時以電話
    向被告表示要購買200顆搖頭丸？此與常理不合共同被告丙○○之証詞，存有嚴重瑕疵，實不可採。(三)證人即共同被告
    丙○○於原審審理時又証稱該超商之攝影機已經拍攝與被告
    乙○○在店內交易毒品過程等語，然據証人統一超商店長王
    榮耀証稱：伊是93年才頂下這家店面加盟統一超商，所以現
    在店內貨架的陳設，除了靠牆的兩個冰櫃位置沒變以外，其
    他店內陳設都已經改變。監視系統當初只有一支對著櫃台，
    現在店內的監視系統都是新裝設等語。及証人丁○○警員所
    証及台北市政府警察局大同分局92年4月11日北市警同分刑
    字第09261134800號函載稱：並該監視錄影設備並未拍攝到
    被告乙○○與丙○○交易毒品過程，故警員將該錄影帶歸還
    超商等語，可知案發當時統一超商飲料區處並未有監視器之
    裝設，根本不可能有拍攝到丙○○與被告在飲料區處交易搖
    頭丸內容之錄影帶，丙○○之證詞，明顯與客觀事証不符，
    由此益証，丙○○証稱有向被告購買搖頭丸，並在統一超商
    內交易一節，純屬不實等云云。
二、按被告以外之人於審判外之言詞或書面陳述，除法律有規定
    者外，不得作為證據。又被告以外之人於審判外之陳述，經
    當事人於審判程序同意作為證據，法院審酌該言詞陳述或書
    面陳述作成時之情況，認為適當者，亦得為證據。當事人、
    代理人或辯護人於法院調查證據時，知有第159條第1項不得
    為證據之情形，而未於言詞辯論終結前聲明異議者，視為有
    前項之同意，刑事訴訟法第159條第1項及第159條之5分別定
    有明文。查被告乙○○對於證人即共同被告丙○○、證人即
    共犯甲○○、證人張凱迪等人於警詢時之陳述，在本院審理
    程序中，就證據能力一節均表示無意見，且未於本案言語辯
    論終結前聲明異議，本院審酌渠等人於警詢時之陳述係彼等
    就各自親身經歷之事實所為者，依渠等陳述作成時之情況，
    並不無適當之情形，自均得為證據，合先敘明。
三、本院經查：
  (一)
  證人即共同被告丙○○於獲案之初之警詢中供稱：伊被查獲
    之搖頭丸係向甲○○及甲○○之朋友綽號「啊法」（即「阿
    法」）購買，「啊法」的聯絡電話為0000000000，伊同學甲○○在學校時有跟伊說過他跟啊法一起在賣搖頭丸，有需要
    可打電話向他們購買，……伊昨（14日）日係以電話000000
    0000號與甲○○聯絡，但是是「啊法」接的，「啊法」叫伊
    到臺北市○○街與民生西路之統一超商內交易，約在11時10
    分許，「啊法」就與伊在超商內交易，伊先付2萬元，「啊
    法」就將搖頭丸交給伊，伊同學張凱迪綽號小凱，問伊能否
    調得到搖頭丸，伊立即想到甲○○他們所以就打電話調看看
    ，因甲○○與「啊法」是一起的，所以伊打給（0000000000
    ）任何一隻電話都是一樣的等語（偵字2693號卷，下稱偵查
    卷，第11頁反面至12頁正反面偵訊筆錄參照），「阿法」就
    是乙○○等語（92年警搜卷第35號卷第6頁反面）。
  證人丙○○經警移送檢察官初訊時供稱：伊是向志仁高中學
    長「阿法」及同學甲○○在甲○○雙連街與民生西路對面的
    統一超商內交給伊的，伊以3萬元向他們買，先給他們2萬元
    ，交毒品時，「阿法」拿到統一超商給伊，……伊知道他們
    2 人在一起賣的，向他們其中一人拿都是一樣等語（91核退
    卷第1448號第5頁反面、第6頁），嗣於檢察官偵查中又稱：
    「（問：張凱迪是何時、地向你購買搖頭丸？被查獲時你正
    準備交貨給張凱迪嗎？而張凱迪在收到搖頭丸後會付給你現
    款？）我跟張凱迪是高中同學，91年11月14日《查獲日》晚
    上9時15分，學校下課休息，我跟張凱迪在學校的走廊碰到
    說話，他提到不知道我們班上有無同學在賣搖頭丸，而我先
    前就聽過班上有綽號五百的同學《甲○○》在賣搖頭丸，張
    凱迪問我是否可以幫他拿，因為張凱迪與甲○○不認識，我
    先是拒絕，張凱迪一再遊說我叫我去幫他拿，他說會給我1
    千元或1千5百元作車馬費，張凱迪並要我去問搖頭丸一顆多
    少元，同日9時20分上課回到教室，我問『五百』有學長要
    調搖頭丸，問他有無貨，『五百』問我要多顆，我告訴他要
    二百顆。五百說好，意思是他有，我就說好，我說下課後跟
    學長張凱迪講，並問『五百』他賣多少錢，『五百』說他一
    顆150元，我就在下課後《同日的晚上10時多》用我的行動
    電話0000000000打給學長張凱迪《行動電話號碼我現在記不
    起來》說一顆是150元，並問張凱迪何時要拿貨，張凱迪說
    同日晚上11時30分，約在承德路與圓環的一個十字路口《後
    又說寧夏路口》交貨，他會把貨款現金3萬元交給我，接下
    來我在『五百』家樓下《即民生西路與承德路口》，事先我
    沒告訴他，我何時會到，我們只有約我到他家樓下他會下來
    ，我在同晚11時相近30分左右來到『五百』家樓下，我便打
    電話《以我的行動電話0000000000撥打『五百』的電話，是
    大眾電信的電話，開頭是0968》上去，接電話的是『阿法』
    即《乙○○》，他就說你到了？我說我到了，後來『阿法』
    、『五百』一起從樓上下來，『五百』下樓後正好有一部轎
    車，『五百』跟轎車內的人講話，『阿法』則叫我走到對面
    的統一超商裡面等他，沒多久他就走過來，他就把東西拿給
    我，東西是搖頭丸2百顆，是藥袋裝著，藥袋是1包，內分成
    2包，每包是1百顆，因為張凱迪沒有給我錢，而『阿法』要
    跟我拿錢，而我身上剛好有2萬元，就先給他2萬元，還差1
    萬元，我跟他說等一我把貨交給學長《指張凱迪》後會拿1
    萬給他，『阿法』說好，我跟『阿法』說等我拿到錢我會打
    電話給他，我拿了東西放在車上，我騎著機車走了，而我與
    張凱迪約在承德路交貨，大概3分鐘路程，但在出統一超商
    的第一個紅綠燈就被警察攔下」等語（偵查卷第128至130
    頁訊問筆錄）。
  證人丙○○於原審中證稱：「（問：91年11月14日晚上11時
    20分許，你是否在承德路2段135號前被警察查獲持有搖頭丸
    ？）是的。（問：你搖頭丸的來源？）我是向乙○○拿的。
   （問：可否簡述你向乙○○拿取搖頭丸的經過情形？）我當
    日在學校，不知是張凱迪打電話給我或是張凱迪在學校碰到
    我問我知否有人在賣搖頭丸，我跟張凱迪說我們班上好像有
    人賣，但我不清楚是何人在賣，我幫他問問看。之後，我碰
    到原本跟我同班，現在高我一屆的乙○○，因為我之前就知
    道他在賣搖頭丸，我就問乙○○他有沒有搖頭丸，他說有，
    我就向他說我要2百顆，乙○○問我何時要？並問我要去哪
    裡取貨？之後，因為快放學了，我就跟乙○○說我再打電話
    給他，我先放學回家。到家之後我就打電話給乙○○，我就
    跟他說我要2百顆，並且跟他約在我被警察抓到的地點，就
    是承德路的紅綠燈再往前的一個巷子口附近。我到了約定地
    點以後，又再打電話跟乙○○聯絡，他叫我到統一超商等他
    ，不過約的時間忘記了。在我進到了統一超商後，乙○○就
    從對面的車道走過來，並進了統一超商內，我們2人就走到
    店內的飲料區拿了2瓶飲料，乙○○就在這時將搖頭丸交給
    我，我就將錢交給乙○○。（問：你交錢給乙○○之後？）
    因為我身上只有2萬元，沒有3萬元，我就跟乙○○說我待會
    馬上就會向張凱迪收到錢，就會補差價給他。當時我並沒有
    跟他約好補差價的時、地。後來我們2人就都離開統一超商
    。（問：你離開後做什麼？）我騎上我的機車後，一出去到
    了紅綠燈就被警察抓到了。（問：你在警訊時說乙○○電話
    號碼是0000000000號是否正確？）是的。（問：你和乙○○
    說定的2百顆3萬元，是何時說的？）我忘記是在學校或是回
    家在電話與乙○○聯絡時說的。（問：提示證人92年偵字第
    2693號卷第12頁以下。你所說的乙○○與甲○○共同一起販
    賣是何意？）我之前與乙○○是同班，我因留級，才與甲○○同班，甲○○又與乙○○很要好，我才知道他們2人很要
    好，常在一起，2人都有在賣搖頭丸。我打電話給乙○○時
    ，有時會是甲○○接的電話，這可能是他們2人在一起，乙○○剛好不在行動電話旁邊。（問：你這次交易時，是與何
    人接洽？）在學校時，我是與乙○○說的。之後離開學校我
    是打乙○○的電話跟他聯絡的，但聯絡過程中，曾經有1次
    是甲○○幫乙○○接的電話，他跟我說叫我等一下再打。（
    問：為何你會知道甲○○與乙○○在賣搖頭丸？）我是與他
    們本人聊天時知道的。（問：你說放學回家後，就打電話給
    乙○○，請問當時你打電話的時間？）我是10點放學的，是
    到我家後，才再打電話給乙○○的。我家住在遼寧街，那是
    我租的地方。（問：你與乙○○聯絡的過程，是否是在確認
    交易的時、點後，才出門？）是的。乙○○是先告訴我說到
    承德路與民生西路的附近後，再打電話給他。（問：到了承
    德路口時，你有無再打電話給乙○○？）有。電話中我問乙○○人在何處。（問：乙○○怎麼說？）他說他在對面的統
    一超商裡面。（問：對面的統一超商，是指何處？）就是要
    橫跨民生西路到對面的統一超商。（問：你從超商出來，是
    否就是要去與張凱迪約定的地點？）是的。（問：你與張凱
    迪約定的地點？）就是約在從我超商出來的那個車道，過了
    承德路不到1分鐘就到的地方。（問：為何你在檢察官訊問
    時說搖頭丸是向「五百」拿的？）因為我下課問完乙○○後
    ，回到教室，又碰到「五百」坐在我旁邊，我又順口問了「
    五百」，「五百」就說跟乙○○拿就可以了。到底是先問「
    五百」還是先問乙○○，我已經忘記了。」（原審卷第82
    至90頁）。
  證人丙○○於本院證稱：「（問：你於警詢、檢察官、原審
    所供述關於向被告乙○○購買搖頭丸部分的事實經過是否均
    實在？）我說都實在，原審判決書所載均為事實。（問：當
    時你有沒有跟乙○○見到面？）有，當時我跟乙○○原本在
    統一超商對面見面之後，後來我們才進去統一超商，（問：
    當時你們見面的地方在哪裡？提示本院現場勘驗圖示並告以
    要旨）我們在外面沒有講話，我看到乙○○從大廈的樓梯下
    來，我就打電話跟乙○○約在統一超商裡面見面。（問：你
    是直接跟乙○○接洽還是透過甲○○間接跟乙○○接洽？）
    我們三人都認識，乙○○跟甲○○都是一起的，我是先跟甲○○接洽問他有沒有搖頭丸，我第二次打電話過去是乙○○
    接的。（問：當時你要跟乙○○買多少搖頭丸？）我買2百
    顆。剛開始張凱迪跟我說要買200顆，但是被警察抓到時，
    張凱迪跟警察說要跟我買100顆。」（本院卷第101至103頁
    ）
  綜觀證人丙○○警詢、偵查、原審及本院審理中就其同學張
    凱迪欲購買搖頭丸（100顆或200顆，於張某為警查獲時仍未
    決定數量，如後述），其為圖利，轉而向知悉有搖頭丸來源
    之甲○○探詢有無搖頭丸及詢價，證人甲○○仍有向丙○○
    表示林某所要求搖頭丸之數量無問題，且告以向被告乙○○
    接洽，證人丙○○進而與被告乙○○再議定購買搖頭丸之數
    量、價格，被告乙○○在甲○○租屋處附近交付毒品及收受
    購毒款等情節，始終供述如一，至於丙○○雖證稱本件之搖
    頭丸係甲○○與被告乙○○共同販賣給伊云云，然同案被告
    甲○○所涉本件販賣第二級毒品罪嫌，經檢察官於92年10月
    29日（92年度偵字第2693號）以罪證不足為不起訴處分確定
    ，有該不起訴處分書在卷稽（92年度偵字第2693號卷第288
    至293頁），然91年11月14日晚上，被告乙○○係在甲○○
    前開租屋處，甲○○亦在該超商附近遇見丙○○，業據證人
    甲○○於警詢及偵查中陳述屬實（偵查卷第18、160、161頁
    ），則證人丙○○指證甲○○與被告乙○○共同販賣搖頭丸
    云云應係證人丙○○主觀上，確實是認為甲○○與被告乙○○共同販賣搖頭丸，故於初始即向同班同學甲○○詢問，因
    而迭於警、偵訊、及法院審理中，不斷供稱甲○○與被告乙○○賣毒品給伊，丙○○其所述前後並無矛盾齟齬之處，換
    言之，丙○○於案發當時與綽號阿法之被告乙○○為付款交
    貨（搖頭丸）之交易行為，而致案外人甲○○因罪證不足，
    經檢察官處分不起訴，然此乃客觀上甲○○有無涉案之問題
    ，並不當然表示被告丙○○憑其個人聽聞甲○○有販毒後，
    始先詢問甲○○，產生甲○○亦有販毒之推測而故意不實證
    述之處，且由此，更可證明證人即共同被告丙○○指稱被告
    乙○○販賣毒品一情，當有高度真實與可信性，蓋若被告乙○○並未出面交易毒品，而證人丙○○又曾聽聞甲○○有販
    毒行為，且本案又曾找甲○○詢問，且丙○○於為警查獲之
    始又已決定供出甲○○而無意袒護，查獲當時，其又不可能
    可以預料甲○○將來會為檢察官予以被不起訴處分，則其僅
    堅決指證甲○○為販賣搖頭丸與伊之人即可，又何必供述並
    未實際見面並交易毒品之人而增加將來被查知供述不實之危
    險？又丙○○警訊時，連未曾出面之甲○○都決意不加袒護
    ，又有何必要要袒護實際為交易之人，而故意不實供稱交易
    對象係被告乙○○，而被告乙○○亦自承平常與丙○○均相
    互叫喚綽號（原審卷第33頁），適足以說明證人丙○○於警
    詢中供承販賣毒品搖頭丸者為綽號「啊法（即阿法）」，及
    在偵查中陳稱其與被告乙○○很久未見面等語（查卷第215
    頁），並非係證人丙○○故意隱匿被告乙○○之本名。準此
    ，甲○○所涉與被告乙○○共同販賣搖頭丸罪嫌，雖經檢察
    官為不起訴處分確定，亦非可反推證人丙○○所為被告乙○○販賣毒品行為之指證有矛盾齟齬之處，自難援為被告乙○○有利之事證。
  (二)被告乙○○於偵查中陳稱：伊91年11月14日未到學校上課（
    偵查卷第133頁），然依被告乙○○之上課記錄，其僅於第1
    節課請事假外，其餘第2至5節均到校上課，並無請假，此有
    臺北市私立志仁高中函所附被告乙○○之個人曠缺資料可稽
    （偵查卷第174頁），被告乙○○所稱91年11月14日未到志
    仁高中云云，與事實不符，其於該日應有至志仁高中學校，
    證人丙○○上開所陳稱：該日在志仁高中內向被告乙○○詢
    問搖頭丸價格及議定與交付之情節，自有依據。
  (三)再者，被告乙○○於警訊中陳稱：當日晚間確實有和被告丙○○見面，且見面地點在民生西路與雙連街口之7─11超商
    內，但確切時間忘記，見面是為向丙○○要回欠伊之1萬5千
    元，見面時丙○○只還伊5千元並表示其餘1萬元要用100顆
    搖頭丸作為還錢之用，但遭伊回絕，然後伊就離開等語（偵
    查卷第24頁），亦核與證人丙○○所稱見面之地點確實在該
    超商店內相吻合，被告乙○○嗣後於偵查、原審及本院勘驗
    現場及審理中翻稱當日與丙○○見面係在該超商店外巷旁（
    即雙連街）云云，應為避就之詞。另被告乙○○雖以當天與
    丙○○多次電話聯絡見面是其要索討丙○○積欠之借款云云
    ，然欠款乙節不惟為證人丙○○所否認（原審卷第85頁，本
    院卷第103頁），且被告乙○○警訊時先係供稱：丙○○係
    欠伊1萬5千元，當天還了5千元，還欠1萬元，丙○○並表示
    要用100顆搖頭丸抵償云云（偵查卷第24頁），嗣於偵查時
    則供稱：丙○○係欠伊1萬2千元，只要用100顆搖頭丸抵償
    （偵查卷第234頁訊問筆錄參照），於原審準備程序時則陳
    稱：丙○○當天還了多少錢忘記了，可是還款後，被告丙○○積欠就不到1萬元了云云（原審卷第33頁），於本院審理
    中卻稱：「當天我一直跟丙○○要債，我當時先到約定的地
    點，我就先進超商，要結帳的時候才看到丙○○，丙○○要
    我到超商旁邊的巷子講，丙○○在超商旁邊巷子裡給我五千
    元，當時他欠我一萬元，我就在向他要全部的債款，後來他
    拿出搖頭丸出來給我抵債，我說不要」（本院卷第28頁），
    被告乙○○前後就借款數額、還款金額此等重要事項所述前
    後不一，然一般人對於他人積欠金額，通常記憶都甚為深刻
    ，尤其被告乙○○偵、審時不斷陳稱，被告丙○○積欠債務
    很久，所以伊才會不斷打電話給丙○○，也才會急著要丙○○有多少還多少，則衡情，被告乙○○向丙○○催討債務孔
    急，其對於借款金額、還款數額當更是錙銖必較，記憶深刻
    才是，然被告乙○○對於丙○○積欠款項之金額能前後所述
    出入甚鉅，顯見被告乙○○所辯當日係向丙○○索討欠款一
    情，核為卸責之詞，不足採信。至於證人丙○○於原審準備
    程序中曾一度陳稱案發當日被告乙○○雖在該超商附近，係
    向伊索討欠款及警詢中所稱之綽號「啊法」之人並非被告乙○○云云（原審卷第31頁），惟此部分說詞亦據其在嗣後之
    原審審理中證人稱：「（問：上次在法院行準備程序時，你
    陳述說你與乙○○案發當天是處理債務問題，是何意？）那
    是在我上次開庭前10分鐘，我碰到乙○○及他的辯護人馬律
    師按《當次庭期被告乙○○之選任辯護人馬在勤律師確有到
    庭，原審卷第29頁》，他們叫我不要咬他，他的律師並向我
    說在法庭翻供不會有事，並且跟我說要說，當日是去還錢的
    。（問：你為何會同意他們？）因為他們一直搧動我，而我
    當時也不知道該怎麼辦。（問：實際上你與乙○○有無債務
    的糾紛？）無。我沒有跟乙○○借過錢」（原審卷第85頁）
    ，及本院審理中亦堅稱並無積欠被告乙○○債款一事本院卷
    第103頁），是以證人丙○○在原審準備程序中所稱：案發
    當日被告乙○○雖在該超商附近，係向伊索討欠款及警詢中
    所稱之綽號「啊法」之人並非被告云云，與事實不符，要屬
    勾串及迴護之詞。
  (四)扣案之藥丸3小包均俗稱搖頭丸或快樂丸，其中1包內裝100
    顆，另2包各裝搖頭丸各50顆，粉紅色藥丸100顆，為ＭＤＭ
    Ａ，總淨重27.21公克，取樣0.55公克《2顆》供鑑驗用罄，
    餘總淨重26.66公克、土黃色藥丸計50顆，為ＭＤＭＡ，總
    淨重11.66公克，取樣0.42公克《2顆》供鑑驗用罄，餘總淨
    重11.24公克、橘色藥丸50顆為ＭＤＡ，總淨重10.58公克，
    取樣0.42公克《2顆》供鑑驗用罄，餘總淨重10.16公克，此
    有內政部警政署刑事警察局91年12月17日刑鑑字第0910322
    348號鑑驗通知書在卷可稽（偵查卷第41至42頁參照），而
    證人張凱迪警訊中業已明確供稱：伊案發當日係與被告丙○○約定每顆搖頭丸160元，預定要買100顆，且約在臺北市○○路與民生西路交貨，但伊到查獲時還不知道要購買幾顆，
    ，因丙○○說1次要購買100顆，才會以每顆160元賣，伊想
    碰面後才決定購買數量，且伊身上帶了1萬8千4百元，是要
    以其中金錢購買搖頭丸，不是18400元都要買搖頭丸，視價
    格而定，伊是想人碰面再將價格壓低，且購買數量伊也不須
    那麼多（偵查卷第28、29頁）；其偵查中亦供稱：伊一開始
    是用200顆去向被告丙○○詢價，丙○○說1次100顆，每顆
    160元，1次200顆也是，伊覺得買這麼多還這麼貴，……伊7
    時許說是要200顆，沒有改為100顆，約1個小時之後，伊用
    公共電話打給他，問他還那麼久，本來約在重慶北路、寧夏
    路口，8時許他改為寧夏派出所旁之超商，伊身上帶1萬8千4
    百元，其中1萬6千元就是要用來買毒品，伊想買少一點，想
    差不多可買100顆的等語（偵查卷第146至148頁參照），堪
    認證人張凱迪警訊自初始即以200顆搖頭丸之數量向丙○○
    詢價，迭於張凱迪為警查獲時仍未決定向丙○○購買搖頭丸
    之數量，仍視丙○○告知搖頭丸價格及能否當場與丙○○議
    價降低價格而再決定購買100顆或200顆，核與證人丙○○於
    警訊、偵查、原審審理時所述：當天係張凱迪在學校向伊詢
    問有無搖頭丸貨源，並委託伊向毒品上游購買200顆搖頭丸
    ，伊向上游乙○○問過後，每顆以150元成交，當天張凱迪
    並未先給伊錢，而係由伊先墊付，張凱迪並表示成交後將付
    給伊1000元車馬費，且約定於寧夏路與民生西路交貨等語，
    除就有無車馬費約定、係委託購買或直接購買、買賣顆數說
    法有所出入外，其他關於張凱迪有無向丙○○詢問購買搖頭
    丸事宜及被告丙○○有無報價、約定於何處交貨、有無先給
    錢等情，兩人所述均一致。而甲○○前開之租屋處位於臺北
    市大同區○○○路138號8樓之6，丙○○所稱交易毒品之統
    一超商即位於該處之斜對面即同95號，該超商位置距離丙○○為警攔查地點之全虹電子商行，僅約80公尺，距離寧夏路
    口亦不過約350公尺，業據本院勘驗現場無訛，並有現場照
    片、路線圖在卷可稽（本院卷第44至48頁、62至73頁），以
    當時證人丙○○以騎乘機車為交通工具，則其自該超商至被
    警攔查地點之行車時間，僅須1分鐘之內即可到達，則證人
    丙○○於警偵訊及本院審理時即一再供稱：伊係交易完，上
    了機車，一騎出去到了承德路紅綠燈就被警察查獲了等語，
    足見其係交易完成後離開後，隨即為警查獲，其間時間甚短
    ，而其遭查獲時間如前述係當日11時10分（卷附搜索扣押筆
    錄記載搜索係由11時10分起至11時20分止，92年度毒偵字第
    20 9號卷第57頁）但衡諸常情，一般人若非刻意記載時間，
    則多會有些許誤差，故以查獲時間實際上容或尚在11時10分
    之後1、2分鐘，則被告乙○○即便於其與丙○○通完最後一
    通電話之11時6分25秒（見被告乙○○0000000000號行動電
    話通聯記錄，該通電話僅7秒鐘，偵查卷第53頁）後1分鐘，
    即11時7分25秒才到達交易之超商內與被告丙○○交易，離
    查獲時間都還有2分多鐘，衡諸毒品交易通常均係短時間內
    完成，以避免查緝，則2分鐘內進行毒品交易仍綽綽有餘，
    被告丙○○於11時9分完成交易，走出超商上車，一騎出不
    到1分鐘遭警查獲，自亦與現場路況環境相符。
  (五)且案外人張凱迪於查獲當日，身上確實查獲現金1萬8千4百
    元，於查獲後發還張凱迪保管等情，亦有卷附張凱迪所書立
    之領據及大同分局查獲本件之扣押物品清冊在卷可稽（偵查
    卷第114至115頁參照），且證人即共同被告丙○○亦因本件
    意圖營利，以每顆160元之價格即每顆賺取10之利益，販賣
    第二級毒品搖頭丸（即ＭＤＭＡ、ＭＤＡ）予張凱迪犯行，
    經原審判處有期徒刑2年，緩刑5年確定在案，有判決書在卷
    可資佐證，至於臺北市政府警察局大同分局92年4月11日北
    市警同分刑字第09261134800號函雖載稱：該分局查獲本案
    員警於查獲當日即前往案發統一超商內調閱該時段之監視錄
    影帶，唯錄影帶畫面並未錄到有毒品交易及丙○○、乙○○
    兩人之出入情形，故未以證物查扣，該錄影帶業已因重複錄
    影而無法再調閱等語（原審卷第140頁）及證人王榮耀證稱
    該統一超商於93年改裝前僅在收銀櫃檯處裝設一支監視錄影
    設備（本院卷第38頁）等語，本件員警處理保存證物即該監
    視錄影帶之程序，固有瑕疵（刑事案件之證物應隨案移送檢
    察署檢察官偵查，不得擅自決定發還），然被告乙○○與丙○○於案發當日確實有在系爭統一超商內見面等情，業據被
    告丙○○、乙○○於警訊中供述明確，而可認定，已如前述
    ，故雖無該超商之監視錄影帶，亦不足為被告乙○○有利之
    認定。
  (六)按被告或共犯之自白，不得作為有罪判決之唯一證據，仍應
    調查其他必要之證據，以察其是否與事實相符，刑事訴訟法
    第156條第2項定有明文。亦即我國刑事訴訟法於法定之證據
    方法上固然區別被告與證人兩種法定之供述證據方法。對於
    證人之陳述而可作為證據者，對其之證據價值並無任何限制
    ，委由法院自由判斷其證明力。對於被告之自白或不利於己
    之陳述則雖要求必須適用補強法則，而限於有補強證據者，
    始能肯認被告自白與不利供述之證據證明力，亦即對於被告
    之自白與不利於己之供述之證據價值予以法定之限制，有法
    定證據主義之味道，此觀前開刑事訴訟法第156條第2項之規
    定自明。是故最高法院歷來之判例亦均認為以被告之自白或
    不利於己之陳述，作為其自己犯罪之證明時，尚有虛偽之危
    險；以之作為其他共同被告之罪證時，不特在採證上具有自
    白虛偽性之同樣危險，且共同被告之自白或不利陳述，更難
    免有嫁禍他人，而為虛偽供述之危險。但若利用共同被告之
    自白，為其他共同被告之罪證時，只要此項不利之陳述，無
    瑕疵可指，且就其他方面調查，又與事實相符（本院按須有
    補強證據），即非不得採為其他共同被告犯罪事實之認定，
    最高法院20年上字第1875號、38年穗特覆字第29號、46年台
    上字第419號、73年台上字第5874號判例及87年台上字第352
    5號判決可資參照。足見，倘在特定案件中，如共同被告能
    因其對於他共同被告之不利供述獲得寬典或因為其於案件中
    之身分，或與他共同被告有利害之衝突，其證據價值固應由
    法院審慎斟酌，但若已有特別可信其對於他共同被告不利供
    述部分為真實之補強證據，即可以為斷罪之證據資料。而所
    謂補強證據，係指除該自白或不利於己之陳述本身之外，其
    他足資證明自白或不利於己之陳述所指之犯罪事實確具有相
    當程度真實性之證據而言，雖其所補強者，並不以犯罪事實
    之全部為必要，只須因補強證據與自白之相互利用，本於推
    理作用，在客觀上足以使人對該犯罪事實獲得確信之心證者
    ，即足當之。綜上各情參互以觀，足認證人即共同被告丙○○指稱與被告乙○○交易之事實，已有客觀上其他事證得互
    為補強，而可認與事實相符，衡諸前揭說明，應可以採信。
    是足認被告乙○○確實有於91年11 月14日晚間11時6分至被
    查獲之11時10分至20分之間某時，在臺北市○○○路與雙連
    街口之統一超商內，將第二級毒品ＭＤＭＡ、ＭＤＡ（均為
    搖頭丸）200顆，以3萬元之價格販賣予證人即共同被告丙○○之行為，堪予認定，雖丙○○僅交付2萬元現金予被告乙○○，尚賒欠1萬元，仍無礙於被告乙○○販賣第二級毒品
    犯行之成立。又販賣毒品係違法行為，非可公然為之，且有
    其獨特之販售路線及管道，復無公定價格，容易增減分裝份
    量，而每次買賣之價量，可能隨時依雙方關係深淺、資力、
    需求量及對行情之認知、來源是否充裕、查緝是否嚴緊，購
    買者被查獲時供述購買對象之可能風險之評估等，而異其標
    準，非可一概而論，從而販賣之利得，一般除被告坦承犯行
    或價量明確外，委難察得實情，為販賣之人從價差或量差中
    牟利之方式雖異，然其販賣行為在意圖營利則同一，況且，
    眾所皆知毒品政府一向查禁森嚴，且予以重罰，衡諸常情，
    非有利可圖，絕無平白甘冒被嚴重重罰高度風險，而交付為
    數不小之毒品之理。職是之故，縱未確切查得販賣時地及賺
    取之實際差價，但除別有事證，足認係按同一價格轉讓確未
    牟利外，尚難執此認販賣毒品之事證有所不足，致知過坦承
    者難辭重典，飾詞否認者反得逞僥倖，而失情理之平。本件
    被告乙○○於夜間交付予被告丙○○3包共200顆搖頭丸毒品
    ，並欲收取3萬元代價，乃係嚴重違法行為，苟無利可圖，
    應無甘冒被查緝法辦重刑之危險，平白無端義務為該買賣之
    工作，是其販入之價格必較售出之價格低廉，而有從中賺取
    買賣差價牟利之意圖及事實，應屬合理之認定。是本件被告
    乙○○將3包搖頭丸作價3萬元出售並交付予被告丙○○，而
    收取2萬元現金，賒欠1萬元，主觀上當有營利之意圖，亦甚
    明確。
四、綜上所述，被告及其辯護人上開辯解均不足採信，被告事證
    明確犯行堪予認定。按ＭＤＭＡ、ＭＤＡ（均俗稱搖頭丸或
    快樂丸，以下稱搖頭丸）為毒品危害防制條例第2條第2款規
    定之第二級毒品，不得非法持有、販賣。又毒品危害防制條
    例於92年7月9日修正公布全文，並於被告乙○○行為後之93
    年1月9日生效施行，然該條例第4條第2項關於販賣第二級毒
    品規定之犯罪構成要件及刑罰並無何變更，仍依刑法第2條
    第1項前段，自應適用修正後之第4條第2項之規定，核被告
    乙○○係犯修正後毒品危害防制條例第4條第2項之販賣第二
    級毒品罪，其持有毒品之低度行為，應為販賣之高度行為所
    吸收，不另論罪。被告乙○○行為時分係高中3年級學生，
    涉世未深，年輕識淺，一時貪圖小利，販賣毒品，係一時失
    慮而罹重典，販賣之數量僅200 顆並非鉅大（搖頭丸一次用
    量均3、4顆），且實際上該毒品立即遭扣案而均未流入市面
    等情，可見其等犯罪情節尚非重大，又公訴人於起訴書中又
    建請法院予以從輕量刑以啟自新，本院認量處毒品危害防制
    條例第4條第2項販買第二級毒品罪之法定最低刑度有期徒刑
    7年，仍有情輕法重而客觀上可堪憫恕之情，爰依刑法第59
    條之規定減輕其刑（其法定刑為無期徒刑部分，依刑法第65
    條第2項規定減輕之）。
五、原審以被告乙○○上述犯行事證明確，予以論罪科刑，固非
    無見，惟查：(一)毒品危害防制條例亦於民國92年7月9日修正
    ，並於公佈後施行，其中該條例第4條第1項、第2項並無修
    正，法定刑度均相同，依刑法第2條第1項前段，自應適用修
    正後之第4條第1項、第2項之規定，原審漏未比較新舊法，
    自有未合。(二)又共同正犯間，基於共同犯罪行為，應由共犯
    各負全部責任之理論，故因犯罪依法必須沒收之物，雖已於
    共犯中之一人確定判決諭知沒收，並已執行完畢，對於其他
    共犯之判決，仍應宣告沒收。本件被告乙○○販賣第二級毒
    品予丙○○所成立販賣第二級毒品罪，被告乙○○與丙○○
    間並非共同正犯，仍係各別犯販賣第二級毒品罪，僅是在同
    一審判程序中均為被告身份，自難援引上開法理，就共同被
    告丙○○已販入之上述第二級毒品，於本件被告乙○○被訴
    販賣毒品案件中併諭知沒收銷燬之，原審就共同被告丙○○
    自被告乙○○之處所販入之第二級毒品搖頭丸，仍諭知沒收
    併銷燬之，自有未洽。被告乙○○上訴意旨否認有販賣第二
    級毒品之犯行，固無理由，惟原判決既有可議之處，自應由
    本院予以撤銷改判﹔爰審酌被告乙○○前並無犯罪前科，有
    本院被告全國前案紀錄表在卷可稽，且本件販賣毒品數量非
    鉅，其犯案當時尚係高中在學學生（已滿18歲），本件乃涉
    世未深，失慮不周，貪圖小利所為，惟毒品對我國國民健康
    、社會治安所生之危害甚鉅，而其犯後仍否認犯行飾詞狡卸
    ，態度不佳，及其等犯罪之手段，犯罪時所受之刺激及其品
    性、生活狀況、智識程度、犯罪所生之損害等一切情狀，量
    處如主文第二項所示之刑，以資懲警。
六、復按毒品危害防制條例第19條第1項關於沒收之規定，乃政
    府為防制毒品危害，維護國民身心健康，所設之特別規定，
    採義務沒收主義，故凡犯同條例第4條至第9條、第12條、第
    13條或第14條第1項、第2項之罪者，其供犯罪所用之物或因
    犯罪所得之財物均沒收之，惟因其未有「不問屬於犯人與否
    ，均沒收之」之規定，故若屬犯人所有者，均需諭知沒收之
    ，法院無審酌之餘地，是被告乙○○販賣毒品搖頭丸所得合
    計2萬，雖未扣案，仍應依毒品危害防制條例第19條第1項宣
    告沒收，且如全部或一部不能沒收時，以其財產抵償之。
據上論斷，應依刑事訴訟法第369條第1項前段、第364條、第299
條第1項前段，修正後毒品危害防制條例第4條第2項、第19條第1
項、刑法第2條第1項前段、第11條前段、第59條判決如主文。
本案經檢察官林慶宗到庭執行職務。
中　　華　　民　　國　　94　　年　　11　　月　　17　　日
　　　　　　　　　刑事第22庭審判長法　官  黃瑞華
　　　　　　　　　　　　　　　　  法　官  宋  祺
　　　　　　　　　　　　　　　　  法　官  蔡明宏
以上正本證明與原本無異。
如不服本判決，應於收受送達後十日內向本院提出上訴書狀，其
未敘述上訴之理由者並得於提起上訴後十日內向本院補提理由書
（均須按他造當事人之人數附繕本）。
                                  書記官  陳建邦
中　　華　　民　　國　　94　　年　　11　　月　　17　　日
附錄：本案論罪科刑法條全文
毒品危害防制條例第4條
製造、運輸、販賣第1級毒品者，處死刑或無期徒刑；處無期徒
刑者，得併科新臺幣一千萬元以下罰金。
製造、運輸、販賣第 2 級毒品者，處無期徒刑或七年以上有期徒
刑，得併科新臺幣七百萬元以下罰金。
製造、運輸、販賣第 3 級毒品者，處五年以上有期徒刑，得併科
新臺幣五百萬元以下罰金。
製造、運輸、販賣第 4 級毒品者，處三年以上十年以下有期徒刑
，得併科新臺幣三百萬元以下罰金。
製造、運輸、販賣專供製造或施用毒品之器具者，處一年以上七
年以下有期徒刑，得併科新臺幣一百萬元以下罰金。
前五項之未遂犯罰之。
毒品危害防制條例第19條
犯第4條至第9條、第12條、第13條或第14條第1項、第2項之罪者
，其供犯罪所用或因犯罪所得之財物，均沒收之，如全部或一部
不能沒收時，追徵其價額或以其財產抵償之。
為保全前項價額之追徵或以財產抵償，得於必要範圍內扣押其財
產。
犯第 4 條之罪所使用之水、陸、空交通工具沒收之。
